臺灣臺南地方法院交通事件裁定　　　　 94年度交聲字第107號
移送機關　交通部公路總局嘉義區監理所麻豆監理站
受處分人
即異議人　甲○○
上列受處分人因違反道路交通管理處罰條例案件，對於交通部公
路總局嘉義區監理所麻豆監理站民國94年2月22日所為之裁決處
分（處分案號：麻監裁罰字第裁75-M00000000號），聲明異議，
本院裁定如下：
    主  文
原處分關於「駕車行有燈光號誌管制之交岔路口闖紅燈」、「罰
鍰新台幣貳仟柒佰元」部分，均撤銷。
甲○○汽車駕駛人，行經有燈光號誌管制之交岔路口闖紅燈，處
罰鍰新台幣貳仟柒佰元，並記違規點數參點。
其餘異議駁回。
    理  由
一、聲明異議意旨略以：巡邏車既待綠燈後始自後尾隨攔查，在
    下一路口告知異議人違規事實，惟當時異議人確實無紅燈右
    轉之事實，請問巡邏車之員警如何證明所述為實？異議人認
    為如有紅燈右轉之違規事實，應現場攔查或照相為證，請問
    警車待綠燈時，緊跟其後至下個路口並告知違規事實，且緊
    跟之際並無開啟警示燈（當時天色已昏暗），於馬路中間攔
    查，又何以證明異議人之違規事實？又事發當時，異議人確
    無違規事實，員警亦提不出證據，異議人不願簽收罰單，然
    員警卻說「為省麻煩，且拒簽到時將加倍處罰，先簽收罰單
    再提出申訴就沒問題」，對此事件異議人的感覺是員警是否
    因業務績效壓力，在無確實證據之下，強制本人簽收罰單，
    如此造成擾民之事，恐有損人民褓母之形象。從而，異議人
    不服原裁處，提起本件異議。
二、按汽車行駛有行車執照未隨車攜帶者，處新台幣3百元以上6
    百元以下罰鍰；汽車駕駛人，行經有燈光號誌管制之交岔路
    口闖紅燈者，處新台幣1千8百元以上5千4百元以下罰鍰；並
    記違規點數3點；道路交通管理處罰條例第14條第2款、第53
    條、及第63條第1項第3款分別定有明文。
三、經查：
  (一)本件受處分人即異議人甲○○於民國94年1月8日17時37分許
    ，駕駛車牌號碼U6-6925號自小客車，沿台南縣學甲鎮○○
    路由西向東方向行駛，行經該路與華宗路之設有燈光號誌管
    制之交岔路口時，有未遵守燈光號誌管制而闖紅燈（紅燈右
    轉往南），並於舉發時異議人並未隨車攜帶行車執照，經執
    行勤務之台南縣警察局學甲分局警員發現尾隨其後當場攔停
    ，告知違規事實後，依法開單舉發等情，有台南縣警察局南
    縣警交字第M00000000號舉發違反道路交通管理事件通知單
    、及台南縣警察局學甲分局94年2月14日南縣學警五字第094
    0004000號函附卷可稽。且異議人對於「行車執照未隨車攜
    帶」之違規行為，亦不爭執。
  (二)證人即執行勤務舉發本違規事件之員警黃文達於本院調查時
    到庭具結證稱：「（問：本件是否你告發的，情形如何？）
    是我告發的，當日我是與同仁葉鳴秋執行16時至18時之巡邏
    及交整勤務，當時是由我駕駛巡邏車，我當時係沿學甲鎮○
    ○路由西往東方向行駛，行經該路與華宗路口時，西向東的
    號誌是紅燈，南往北的號誌是綠燈，我當時是駕車停在該路
    口停止線的第一部車，中山路是一個快車道及一個機車優先
    道而已，當我在停等紅燈時，發現我的右後方駛來一部自小
    客車，當時該部自小客車原本要直接違規右轉，但因北往南
    的方向有一部自小客車駛來，所以該部自小客車有稍微停一
    下，等到北往南的自小客車通過後，該部自小客車即車號U6
    -6925號自小客車就違規右轉，該路口的紅燈不可以右轉，
    因當時我的號誌仍是紅燈，所以我才沒有直接右轉去追異議
    人的自小客車，而是等到綠燈後我才右轉往南行駛，尾隨異
    議人的自小客車至華宗路與濟生路口，才將異議人攔停」、
    「（問：有無誤認或誤判之可能？）不可能，因異議人的自
    小客車均在我的視線內，且我當時也是在該路口停等紅燈並
    且是第一部，所以不可能有誤認或誤判的可能」等語。而警
    員黃文達僅係執勤員警，與異議人間不僅未有任何嫌隙並係
    毫不相識之人，且目睹及取締異議人上開違規情事，衡情應
    無設詞攀誣、或虛構違規事實以陷害異議人之理，並據其上
    揭說明，亦應無誤看或誤為判斷之情事。況警員執行公務本
    身受行政懲處責任之監督，到庭具結作證更以刑罰擔保其真
    實性，殊無甘冒行政懲處及刑法偽證罪責任而刻意誣陷異議
    人之必要，是證人黃文達前揭證述堪予採信。
  (三)其次，交通勤務警察或依法令執行交通稽查任務人員，開單
    舉發違反道路交通管理處罰條例所列之違規事實，經公路主
    管機關或警察機關所為之裁決處罰，本質上為行政處分，係
    公務員基於職務上權力，依法就特定之具體事件所為，並具
    有公法上效果之單方行政行為。而根據公務員為公法上行為
    具有公信力之原則，該行政處分當可被推定為真正，且其據
    以依法處分之事實認定，亦應可推定為正確無誤，故本此公
    信原則，立法者乃於道路交通管理處罰條例及高速公路交通
    管制規則中制定相關規定，使交通勤務警察或依法令執行交
    通稽查任務人員，在特殊情形下，當場不能或不宜攔截製單
    舉發時，得當機處置而逕行舉發（參見道路交通管理處罰條
    例第7條之2及高速公路交通管制規則第26條等規定），以達
    成維護交通秩序及公共安全之行政目的。反之，若謂公務員
    之一切行政行為，均需預留證據以證明其為真實，則國家行
    政勢必窒礙難行，且相關行政目的亦難達成，故刑事訴訟法
    就犯罪證據有關之規定中，與屬行政秩序罰之交通違規裁罰
    本旨不合之部分，自不在準用之列。從而，交通違規行政爭
    訟之舉證責任原理，應非如刑事案件中，必須超越任何合理
    懷疑，始可為有罪判決之嚴格程度，而係應與民事訴訟之舉
    證責任原理相類似，亦即基本上應就行政機關與人民所各自
    主張有利於己之事實，分配其應盡之舉證責任，而非逕予適
    用刑事訴訟上之「無罪推定」原則，此觀諸行政訴訟法第13
    6條規定行政訴訟程序準用民事訴訟法第277條舉證責任分配
    原則之立法意旨，即可明瞭。
  (四)異議人雖辯稱：伊確定是綠燈後才右轉的，又如有紅燈右轉
    之違規事實，應現場攔查或照相為證云云。然異議人並未就
    其未於本件案載違規地點闖紅燈之事實，提供任何可資調查
    之事證，以佐證其所辯之內容，亦未對於本件執勤警員之舉
    發有誤，另行提出其他相關事證以供調查，且經核亦無任何
    證據，足資證明本件執勤警員確有捏造事實違法取締之情事
    ，故證人黃文達警員本其維護交通秩序、安全職責所為之本
    件舉發，自應受到合法、正確之推定。又闖紅燈之違規過程
    ，僅約數秒鐘，稍縱即逝，若來得及拍照固然最好，可免去
    不必要之爭議，但若來不及拍照，此短暫之事實經過，除全
    程目睹之警員可資證明外，難有其他輔佐證據，是異議人認
    應有照相為證云云，亦無理由。從而，異議人駕駛上開自小
    客車，於前揭時、地有闖紅燈及行車執照未隨車攜帶之違規
    行為，應可認定。
四、綜上所述，本件受處分人即異議人甲○○於上揭時、地，駕
    駛前述自小客車，行經有燈光號誌管制之交岔路口闖紅燈、
    及未隨車攜帶行車執照之違規事實，均堪認定，則移送機關
    即交通部公路總局嘉義區監理所麻豆監理站據此並援引前開
    道路交通管理處罰條例第14條第2款及第53條之規定，並參
    酌違反道路交通管理事件統一裁罰標準表之相關內容，裁處
    異議人罰鍰新台幣（下同）3百元及2千7百元，計罰鍰3千元
    ，於法雖無不當。惟移送機關即交通部公路局嘉義區監理所
    麻豆監理站除引用前開道路交通管理處罰條例第53條之規定
    外，本另應引用同條例第63條第1項第3款之規定予以記點，
    而移送機關就此部分漏未裁處「記違規點數3點」，於法即
    有未合，自應由本院將原處分關於「駕車行有燈光號誌管制
    之交岔路口闖紅燈」、「罰鍰新台幣貳仟柒佰元」部分撤銷
    ，另為裁定如主文第2項所示。又移送機關就其餘部分引用
    前開道路交通管理處罰條例第14條第2款規定，裁處異議人
    罰鍰3百元，於法並無不當，異議人就其餘部分異議經核並
    無理由，故應予以駁回。
五、據上論斷，應依道路交通案件處理辦法第19條、第20條前段
    ，裁定如主文。
中　　華　　民　　國　　94　　年　　5 　　月　　5 　　日
                  交通法庭  法　官　洪榮家
以上正本證明與原本無異。
如不服本裁定應於送達後5日內向本院提出抗告狀（應附繕本）
。
                            書記官  陳志德
中　　華　　民　　國　　94　　年　　5 　　月　　5 　　日
